【裁判字號】    99,易,207
【裁判日期】    991011
【裁判案由】    竊盜
【裁判全文】
臺灣屏東地方法院刑事判決               99年度易字第207號
公  訴  人  臺灣屏東地方法院檢察署檢察官
被      告  己○○
選任辯護人  吳文豊律師
上列被告因竊盜案件，經檢察官提起公訴（99年度偵字第2002、
99年度偵字第2333號），本院判決如下：
    主  文
己○○竊盜，累犯，處有期徒刑月，如易科罰金，以新臺幣壹
仟元折算壹日。
其餘被訴部份均無罪。
    事  實
一、己○○前曾於民國97年間因竊盜案件，經本院分別以97年度
    簡字第298 號、97年度簡字第374 號、97年度簡字第634 號
    判決判處有期徒刑2 月、3 月、5 月確定，上開各徒刑並經
    本院以97年度聲字第803 號裁定應執行有期徒刑9 月，甫於
    98年2 月12日縮刑期滿執行完畢。詎己○○猶不知悛悔，竟
    基於意圖為自己不法所有之犯意，於99年1 月29日12時35分
    許，在位於屏東縣屏東市○○路250 號之屏東郵局內，徒手
    竊取丙○○所有之黑色手提包1 只（內有PDA 電腦1 台，價
    值新臺幣8,000 元），得手後因見該黑色手提包內無現金，
    乃將之隨手棄置在屏東市中央市場北側公共廁所門外，嗣經
    警據報循郵局監視畫面而查獲，並依己○○供述起出丙○○
    所有之黑色手提包及其內之PDA 電腦。
二、案經丙○○訴由屏東縣政府警察局屏東分局報請臺灣屏東地
    方法院檢察署檢察官偵查起訴。
    理  由
壹、證據能力部分：
一、辯護人雖於本院審理時辯稱被告己○○之精神狀態有問題，
    其警詢時之自白應無證據能力云云，經查，被告雖領有中度
    精神病障礙之身心障礙手冊（見本院卷第83頁），然該身心
    障礙手冊上載之鑑定日期為93年11月19日，且需重新鑑定，
    而證人即被告之父庚○○到庭結證稱：被告最近幾年都沒有
    去治療，未於94年11月間重新鑑定等語（見本院卷第74、77
    頁），則其於本件行為時之99年間是否仍患有精神疾病，即
    有可疑，況被告於警詢之初乃否認犯行，沒有精神病發作的
    情形，看不出來（有精神病）等情，業據證人即警員丁○○
    到庭結證稱明確（見本院卷第75頁），參以被告之警詢筆錄
    業經其本人簽名於筆錄末頁，並在筆錄騎縫處按捺指印，已
    足擔保該等筆錄之真實性，且員警對被告詢問前已依刑事訴
    訟法第94條、第95條、第100 條之1 第1 項之規定，確實為
    人別訊問，告知其依法應有之權利，並全程連續錄音，於行
    夜間訊問前並已得被告之同意等情，有其警詢筆錄及光碟附
    卷可稽，又經本院當庭勘驗被告於警詢時受詢問光碟，結果
    ：(1)警詢全部過程係採閩南語對話方式製作；(2)詢問筆錄採
    一問一答同步製作完成，且詢問過程均有問答後警員製作筆
    錄打字之聲音，筆錄應係當場訊問製作；(3)警詢過程無中斷
    錄音之處，亦均未有何強暴、脅迫等情事；(4)被告回答問題
    內容口音模糊，有時喃喃自語，所問大致上皆有回答；(5)警
    詢筆錄內容均依照其所述鍵入，並無不符之處等情，有本院
    勘驗筆錄可稽，亦可認被告於製作警詢筆錄之時並無任何精
    神障礙之情形，則辯護人此部分所辯尚屬無據，是被告警詢
    時之自白非出於任何不正之方法，自得為證據。
二、又傳聞法則之重要理論依據，在於傳聞證據未經當事人之反
    對詰問予以核實，乃予排斥，惟若當事人已放棄對原供述人
    之反對詰問權，於法院審判時表明同意該等傳聞證據可作為
    證據，基於證據資料愈豐富，愈有助於真實發現之理念，並
    貫徹刑事訴訟法修法加重當事人進行主義之精神，確認當事
    人對於證據能力有處分權之制度，傳聞證據經當事人同意作
    為證據，法院認為適當者，亦得為證據。本件檢察官、被告
    、辯護人已表示對於全案卷證所存證據（含供述及非供述證
    據）均同意有證據能力，本院復斟酌該等證據並非非法取得
    ，亦無證明力明顯過低之情形，以之作為證據，應屬適當，
    是依刑法訴訟法第159 條之5 第1 項規定，應認該等證據均
    得採為證據。
貳、有罪部分：
一、訊據被告己○○於本院審理時矢口否認有為竊取丙○○所有
    之黑色手提包及其內之PDA 電腦犯行。經查，上揭事實，業
    據被告於警詢時供承：伊於99年1 月29日12時35分在屏東市
    ○○路250 號（屏東郵政總局內）民眾休息處座椅上竊取黑
    色手提包（內有PDA 電腦），伊進入郵局後發現座椅上有1
    個黑色手提包，伊四處看好像沒有人的，伊就摸一摸黑色手
    提包順手拿走，伊是在屏東市中央市場北側女用公廁外看看
    有無財物，但手提包內沒有錢，伊便將手提包丟棄在公廁外
    等語（見屏警分偵字第0990004759號卷第2 頁反面），且被
    告於警詢時之自白係出於自由意志，已如上述，復核與證人
    即告訴人丙○○於警詢時證稱其所有之黑色手提包及其內之
    PDA 電腦遭竊之情；證人丁○○於本院審理時結證稱查獲過
    程之情均相符，並有贓物認領保管單1 紙及臺灣屏東地方法
    院檢察署公務電話記錄2 紙在卷足憑（見99年度偵字第2333
    號卷第4~6 頁），再經本院當庭勘驗屏東郵局監視畫面，確
    係被告於監視畫面顯示99年1 月29日12時35分45秒，將黑色
    手提包提起後轉身離開屏東郵局，亦有本院勘驗筆錄可稽（
    見本院卷第51頁反面），堪認被告於警詢時之自白與事實相
    符，事證明確，被告竊取丙○○所有之黑色手提包及其內之
    PDA 電腦犯行洵堪認定。
二、核被告己○○所為，係犯刑法第320 條第1 項之竊盜罪。被
    告前有如事實欄所示論罪科刑及執行之前科，並於98年2 月
    12日縮刑期滿執行完畢等情，有臺灣高等法院被告前案紀錄
    表1 份在卷可稽，其於受徒刑之執行完畢，5 年以內故意再
    犯本件有期徒刑以上之罪，為累犯，應依刑法第47條第1 項
    之規定加重其刑。爰審酌被告貪圖小利而為竊盜犯行，犯後
    空言矯飾態度不佳，惟竊得之物已返還被害人，所生危害尚
    屬輕微，及其犯罪之目的、手段等一切情狀，量處如主文所
    示之刑，並諭知易科罰金之折算標準，以資懲儆。至檢察官
    雖求處對被告宣告強制工作，然被告於前案執行完畢後僅有
    1 次竊盜之前案紀錄始再犯本案，有臺灣高等法院被告前案
    紀錄表在卷可稽，又檢察官所認被告之其餘2 件犯行，均不
    能證明其犯罪（詳下述），自難僅以被告為本件竊盜犯行，
    即遽認其有犯竊盜罪之習慣，本院審酌上情，認以不予宣告
    強制工作為適當，併此敘明。
、無罪部分：
一、公訴意旨另略以：被告己○○於99年1 月26日12時許，在屏
    東市中央市場圓環旁，徒手竊取乙○○所有之粉紅色錢包1
    只；復於99年1 月29日14時30分許，在屏東市○○街、福建
    路路口，徒手竊取戊○○所有之黑白相間皮包1 只，因認被
    告此部分所為，亦涉犯刑法第320 條第1 項之竊盜罪嫌云云
    。經查：
  (一)按被告之自白，非出於強暴、脅迫、利誘、詐欺、疲勞訊問
    、違法羈押或其他不正之方法，且與事實相符者，得為證據
    ；被告或共犯之自白，不得作為有罪判決之唯一證據，仍應
    調查其他必要之證據，以察其是否與事實相符；不能證明被
    告犯罪者，應諭知無罪之判決，刑事訴訟法第156 條第1 項
    、第2 項分別定有明文。次按犯罪事實之證明，不論係直接
    證據或間接證據，須於一般人均不致有所懷疑而得確信其為
    真實之程度，始得據為有罪之認定，倘其證明尚未達於此程
    度而仍有合理懷疑存在時，本諸無罪推定之原則，自應為被
    告無罪之判決，故附加於自白之佐證，亦須達於無合理懷疑
    之程度，且非只增強自白之可信性為已足，仍須具備構成犯
    罪要件事實之獨立證據，亦即除自白外，仍應有足可證明犯
    罪之必要證據，因此，無被告自白之案件，固應調查必要之
    證據，即已有被告自白之案件，亦須調查其他必要之證據，
    以察其是否與事實相符，最高法院91年度台上字第7496號判
    決意旨參照。
  (二)訊據被告於本院審理時堅決否認有為竊取乙○○、戊○○所
    有之粉紅色錢包、黑白相間皮包犯行，而依證人即被害人乙○○、戊○○於警詢時之證述，僅足認渠等所有之財物遭竊
    之事實，然乙○○、戊○○或其他任何人均未目擊渠等所有
    之財物遭竊過程，自難以渠等證述遽認係被告為此部分竊盜
    犯行，又被害人乙○○、戊○○所有之粉紅色錢包、黑白相
    間皮包均係警員起出後始詢問被告等情，業據證人丁○○、
    甲○○到庭結證稱明確，非被告自行供出贓物來源，且證人
    丁○○於本院審理時結證稱：被告一開始是否認的，經過渠
    等曉以大義後才承認的等語（見本院卷第75頁），是被告於
    警詢時雖曾自白此部分竊盜犯行，然非無附和詢問員警之可
    能，難認被告於警詢時之自白真與事實相符，則公訴意旨認
    被告竊取乙○○、戊○○所有之粉紅色錢包、黑白相間皮包
    云云，即無所據，難認與事實相符。此外，復查又無其他積
    極、確切之證據足以證明被告涉有公訴意旨所指之此部分竊
    盜犯行，要屬不能證明被告此部分之犯罪，揆諸前揭說明，
    自應為無罪之諭知。
據上論斷，應依刑事訴訟法第299 條第1 項前段、第301 條第1
項，刑法第320 條第1 項、第47條第1 項、第41條第1 項前段，
刑法施行法第1 條之1 ，判決如主文。
本案經檢察官鍾佩真到庭執行職務。
中    華    民    國    99    年    10    月    11    日
                  刑事第五庭    法  官  林家聖
以上正本證明與原本無異。
如不服本判決應於收受判決後10日內向本院提出上訴書狀，並應
敘述具體理由；其未敘述上訴理由者，應於上訴期間屆滿後20日
內向本院補提理由書（均須按他造當事人之人數附繕本）「切勿
逕送上級法院」。
中    華    民    國    99    年    10    月    11    日
                                書記官  鍾思賢
附錄本判決論罪之法條：
刑法第320條第1項
意圖為自己不法之所有或第三人不法之所有，而竊取他人之動產
者，為竊盜罪，處5 年以下有期徒刑、拘役或500 元以下罰金。

司法院資訊處製作；財團法人民間司法改革基金會備份。
